【裁判字號】    98,聲判,218
【裁判日期】    981211
【裁判案由】    聲請交付審判
【裁判全文】
臺灣臺北地方法院刑事裁定             98年度聲判字第218號
聲  請  人
即  告訴人  乙○○
代  理  人  陳欽賢律師
被      告  甲○○
上列聲請人即告訴人因被告妨害自由等案件，不服臺灣高等法院
檢察署檢察長於中華民國98年10月19日98年度上聲議字第6435號
駁回再議之處分（原不起訴處分案號：臺灣臺北地方法院檢察署
98年度偵字第11291號），聲請交付審判，本院裁定如下：
    主  文
聲請駁回。
    理  由
一、按告訴人不服上級法院檢察署檢察長或檢察總長認再議為無
    理由而駁回之處分者，得於接受處分書後十日內委任律師提
    出理由狀，向該管第一審法院聲請交付審判；法院認為交付
    審判之聲請不合法或無理由者，應駁回之，刑事訴訟法第25
    8條之1第1項、第258條之3第2項前段分別定有明文。本件聲
    請人即告訴人乙○○（以下均稱聲請人）以被告甲○○涉犯
    妨害自由等罪嫌，向臺灣臺北地方法院檢察署檢察官提出告
    訴，經該署檢察官以98年度偵字第11291號為不起訴處分後
    ，聲請人聲請再議，經臺灣高等法院檢察署檢察長認再議無
    理由，以98年度上聲議字第6435號處分書駁回再議之聲請，
    聲請人於民國98年10月30日收受該處分書，並於同年11月9
    日委任律師提出理由狀向本院聲請交付審判等情，業經本院
    調閱臺灣高等法院檢察署98年度上聲議字第6435號全卷無訛
    ，並有本院收狀戳附卷可查，是本件聲請尚未逾前開刑事訴
    訟法第258條之1第1項所述之10日不變期間，程序上並無不
    合，先予敘明。
二、聲請交付審判意旨略以：
    (一)被告於偵查中所提出之聲請人曾署名「美女」開立裝潢房
      屋尾款清單，並未提示聲請人辨認，實則聲請人所開立之
      清單，並未書名「美女」二字，被告自行加入此二字，讓
      人誤認二人間關係曖昧，足生損害於聲請人，顯涉有偽造
      文書犯行，惟偵查中檢察官未予調查，駁回再議處分書亦
      未處理。
    (二)駁回再議之理由認被告所發送之簡訊並無強暴、脅迫之手
      段，實則簡訊文字確顯示會有令聲請人生命、健康、財產
      或信譽產生損害之事發生，當然具有恐嚇、脅迫之情形，
      雖然未遂，但仍涉有刑法第221條強制性交及第304條強制
      罪之未遂犯。
    (三)被告於97年2月24日所發送之簡訊內容，與聲請人房屋裝
      潢之事無關，且聲請人與進行房屋裝潢工程之藍先生亦無
      如被告所稱之爭執，「我今天一直在注意你」確係追蹤跟
      蹤之語氣。原承辦檢察官於偵查時並未完足調查，且就被
      告所稱與聲請人間有曖昧關係一事訊問聲請人，即據被告
      說詞予以認定，顯屬率斷。
    (四)刑法第306條違法侵入住宅部分，聲請人之告訴並未逾法
      定告訴期間，原不起訴處分書之認定與事實不符，而駁回
      再議之理由，以被告承攬聲請人房屋裝潢，自有權進入告
      訴人之住所，惟聲請人房屋已於97年3月9日裝潢完畢交屋
      ，而被告係在98年3月18日交屋後始發送疑似進入聲請人
      住所之簡訊，不起訴處分與駁回再議處分均有疏漏。
三、按刑事訴訟法第258條之1規定聲請人得向法院聲請交付審判
    ，係對於「檢察官不起訴或緩起訴裁量權」制衡之一種外部
    監督機制，法院僅就檢察官所為不起訴或緩起訴之處分是否
    正確加以審查，以防止檢察機關濫權，依此立法精神，同法
    第258條第3項規定法院審查聲請交付審判案件時「得為必要
    之調查」，其調查證據之範圍，自應以偵查中曾顯現之證據
    為限；而同法第260條對於不起訴處分已確定或緩起訴處分
    期滿未經撤銷者得再行起訴之規定，其立法理由說明該條所
    謂不起訴處分已確定者，包括「聲請法院交付審判復經駁回
    者」之情形在內，是前述「得為必要之調查」，其調查證據
    範圍，更應以偵查中曾顯現之證據為限，不得就聲請人新提
    出之證據再為調查，亦不得蒐集偵查卷以外之證據，否則，
    將與刑事訴訟法第260條之再行起訴規定，混淆不清，亦將
    使法院僭越檢察官之職權，而有回復「糾問制度」之虞。法
    院於審查交付審判之聲請有無理由時，除認為告訴人所指摘
    不利被告之事證，未經檢察機關詳為調查或斟酌，或不起訴
    處分書所載理由違背經驗法則、論理法則或其他證據法則者
    外，不宜率予交付審判。所謂告訴人所指摘不利被告之事證
    ，未經檢察機關詳為調查，係指告訴人所提出請求調查之證
    據，檢察官未予調查，且若經調查，即足以動搖原偵查檢察
    官事實之認定及處分之決定，倘調查結果，尚不足以動搖原
    事實之認定及處分之決定者，仍不能率予交付審判。且法院
    裁定交付審判，即如同檢察官提起公訴使案件進入審判程序
    ，是法院裁定交付審判之前提，必須偵查卷內所存證據已符
    合刑事訴訟法第251條第1項規定「足認被告有犯罪嫌疑」，
    亦即該案件已經跨越起訴門檻，故如該案件仍須另行蒐證偵
    查始能判斷應否交付審判者，如上所述，因交付審判審查制
    度並無如同再議救濟制度得為發回原檢察官續行偵查之設計
    ，即法院並無調查偵查中未顯現證據之權限，法院即應依同
    法第258條之3第2項前段之規定，以聲請無理由而裁定駁回
    之。
四、次按犯罪事實應依證據認定之，無證據不得認定犯罪事實，
    刑事訴訟法第154條第2項定有明文。再認定不利於被告之事
    實，須依積極證據，茍積極證據不足為不利於被告事實之認
    定時，即應為有利於被告之認定，更不必有何有利之證據；
    又按告訴人之告訴，係以使被告受刑事訴追為目的，是其陳
    述是否與事實相符，仍應調查其他事實以資審認，始得為不
    利被告之認定。最高法院30年上字第816號、52年臺上字第
    1300號判例意旨參照（上開事實審法院對於證據之判斷職權
    ，於偵查中由檢察官行之）。本件聲請人雖以前揭刑事聲請
    狀所載，認被告涉有妨害自由等罪嫌，而向本院聲請交付審
    判。
五、按刑法第305條之恐嚇罪，係行為人以加害生命、身體、自
    由、名譽、財產之事恐嚇他人為要件，且須有惡害通知，始
    足當之。所謂惡害通知，係指明確而具體加害上述各種法益
    之意思表示，客觀上一般人皆認足以構成威脅，致接受意思
    表示者之生活狀態陷於危險不安之境。倘非具體明確，即難
    認係惡害通知。又如僅以接受意思表示之一方之主觀感受為
    準，亦有悖於法律之安定性，從而對被害人為惡害之通知，
    是否使被害人心生畏怖，應依個案具體事實審酌主、客觀情
    形全盤判斷，不得僅憑被害人自稱心生畏怖，即遽以該罪相
    繩；次按，刑法第306條第1項規定之所謂「侵入」係指未得
    有支配或管理權人之允許，擅自入內者而言，故如已得其允
    許者，則無論為明示或默示，則均非侵入。
六、訊據被告堅詞否認有何恐嚇犯行，辯稱：伊與聲請人一開始
    是朋友，後來逐漸變成有些曖昧關係，聲請人常主動找伊吃
    飯，言談間亦經常透露誘惑曖昧之訊息，伊經不起誘惑，才
    傳送前開手機簡訊向聲請人表達愛意，且當時因聲請人與伊
    友人即為聲請人裝潢上開房屋之藍先生，對房屋裝潢之款項
    有所爭執，藍先生揚言要偷工減料，伊出於好意才會發出「
    你不回簡訊，你會後悔的」之簡訊予聲請人，目的是要聲請
    人回電，以便提醒聲請人房屋裝潢可能會有偷工減料之情形
    ，伊並無恐嚇聲請人之意思；因裝潢係伊介紹，所以伊有進
    入聲請人處所，工程人員亦是伊帶同進入，所以才要瞭解裝
    潢結果如何等語。經查：
    (一)被告確於如附表所示時間，以其使用之096***55門號（詳
      卷），傳送如附表所示內容之簡訊至聲請人所使用之
      093***77門號行動電話一情，業據被告供承不諱，並有卷
      附聲請人所使用行動電話簡訊翻拍照片可稽（見偵查卷第
      14至15頁、第50至57頁），應可認定。其中被告於97年2
      月24日所傳送之簡訊內容「我今天一直在注意你你不回簡
      訊你會後悔的」言詞，固易使人誤認恐嚇之語，惟被告對
      聲請人之通知，是否該當於刑法上將來惡害通知之恐嚇範
      疇，則必須以被告所述全部內容，綜合加以判斷，始能得
      知其言語之真意；本件被告向聲請人所為如附表所示之簡
      訊內容，時間起迄時點為97年2月21 日起至同年3月31日
      止，然細繹其前後文內容，上開97 年2月24日之簡訊傳送
      前後，均有如附表所示簡訊內容傳送，依其用語以觀，該
      簡訊傳遞目的應係在於追求聲請人所使用言詞，其間雖有
      主觀認知不當或有對聲請人較不尊重之輕浮言語，而足使
      一般人感覺不快，然亦有日常生活關心用語，尚難謂綜合
      附表所示之簡訊內容意旨，已屬具體明確而為加害聲請人
      法益之意思表示，參以聲請人於偵查時亦指稱，「（問：
      簡訊第三頁所謂【你不回簡訊你會後悔的】，對於這段有
      何意見？）因為我不知道是誰，我家的巷子又暗暗的，我
      怕對方對我不利。」、「（問：有何意見？）是警察告訴
      我，這段是恐嚇，我才告他恐嚇，因為他讓我深感恐懼。
      ... 」等語明確（見偵查卷第94至95頁），顯見聲請人係
      以上開97年2月24日之簡訊內容，佐以其住處附近環境，
      因認該簡訊內容係恐嚇言語，因而提出告訴，要屬推論之
      詞，尚乏實據，亦難認定被告有何動機為該等恐嚇言詞，
      是綜觀被告所為，被告言語通知之全部陳述，尚難認被告
      係出於恐嚇之犯意而對聲請人為將來惡害之通知。
    (二)此外，聲請人接獲被告所傳送之簡訊後，曾於97年4月1日
      回覆載有「你一而再三的簡訊騷擾我，我已經把所有簡訊
      儲存，並向臺北市中山分局建國北路派出所報案取得三聯
      單，有報案查報你不困難，你準備接受法律制裁」之簡訊
      予被告一事，業據聲請人陳明，並有聲請人持用之行動電
      話簡訊翻拍照片在卷可按（見偵查卷第58至59頁），由該
      簡訊之語句觀之，聲請人於斯時亦僅認係遭騷擾，是難認
      定聲請人於事發當時確有心生畏懼之情；況聲請人與被告
      於96年12月至97年3月9日間協議由被告承攬聲請人所有房
      屋裝潢事宜，並產生房屋裝潢糾紛，聲請人因而對被告提
      出詐欺告訴，經檢察官於97年9月10日為不起訴處分後，
      並於97年10月20日經臺灣高等法院檢察署檢察長以97年度
      上聲議字第5615號為駁回再議之處分，除據聲請人於警詢
      時陳述於卷外，並有臺灣臺北地方法院檢察署97年度偵字
      第19 257號不起訴處分書、臺灣高等法院檢察署97年度上
      聲議字第5615號處分書在卷可查（見偵查卷第4至5頁、第
      26 至32頁），又被告所使用096***55門號時間為93年5月
      11日至98年2月12日，並以被告本人名義申請等情，亦有
      通聯調閱查詢單可按（見偵查卷第12頁），則被告所稱上
      開裝潢期間係以該門號與聲請人聯繫等語，亦非無稽，是
      聲請人應已知悉上開門號係為被告所持有使用，然於事發
      後逾1年，且於被告所涉詐欺案件經不起訴處分確定後，
      聲請人始於98年3月4日前往臺北市政府警察局中山分局建
      國派出所，以保留於自己行動電話中之上開簡訊對被告提
      出告訴，相較於一般接獲惡害通知之被害人，為求預防保
      障自身安全，往往即時報警處理之狀況有異，確有違常情
      之處。
    (三)又聲請人所指被告涉犯侵入住居罪嫌部分，聲請人固於偵
      查時承認確有進入被告住宅，惟辯稱係因裝潢之故，而帶
      工程人員前往該住宅進入裝潢，並瞭解裝潢結果等語，經
      查，聲請人與被告於96年12月至97年3月9日間協議由被告
      承攬聲請人所有房屋裝潢事宜，並產生房屋裝潢糾紛，而
      經扣款35,000元，既為被告及聲請人所是認（見偵查卷第
      4頁、第10頁），則被告因承攬聲請人現住居所房屋裝潢
      工程施工，本有依約定完成一定工作之義務，並於工作發
      生瑕疵時，負有修補瑕疵義務，是於上開裝潢有關事務之
      履行，自屬有權進入該處所，自非無故侵入住宅；況縱如
      附表所示簡訊內容為「我去過你家有人家在油漆設計的不
      錯」傳送日期為97年3月18日，而逾聲請人所指稱之裝潢
      期間係至97年3月9日之日期，然依卷內所呈現證據，亦難
      認定被告實際進入上址房屋日期，又果若該址房屋確有人
      進行油漆工程，則被告進入該址房屋之方式是否以侵入方
      式，亦或是該址施工人員同意被告進入該址房屋觀看施作
      情形，亦有所疑，若被告係經該址施工人員同意，則因此
      時已得有支配或管理權人之允許進入，或因施工過程中大
      門開啟，而自行進入，則在未經聲請人或管理權人為退去
      之要求前，均核與刑法第306條之要件不符。是縱原不起
      訴處分與駁回再議處分理由雖異，惟結果尚與本院所認相
      同，聲請人仍執其主觀認知，遽認被告構成犯罪，並指摘
      臺灣臺北地方法院檢察署檢察官、臺灣高等法院檢察署檢
      察長之處分不當，不足採信。
    (四)至聲請人所稱被告於偵查時所提出之署名「美女」開立裝
      潢房屋尾款清單係偽造一情，然查，該裝潢房屋尾款清單
      經與聲請人提出之裝潢房屋尾款清單互核比對（見偵查卷
      第42頁、上聲議字卷第11頁），其間內容、書寫位置等細
      節事項均截然不同，顯非同一文件，復無被告簽名、書立
      日期等事項，自難認定係被告或聲請人何人所書立，或於
      何時書立，且亦難因而比對認定被告確有如聲請人所述，
      於同一之裝潢房屋尾款清單文件上偽造「美女」二字之情
      ，況就該二份裝潢房屋尾款清單內容，聲請人既未爭執其
      真正，又聲請人姓名亦無「美女」或有證據證明該二字係
      其所使用偏名，亦核與偽造文書之構成要件有違；況此部
      分與聲請人於交付審判聲請狀中所載，所認被告尚涉有刑
      法第221條強制性交未遂罪嫌部分，及聲請人於偵查時以
      書狀補陳被告所為尚涉有刑法第304條強制未遂罪嫌部分
      ，均非上開臺灣臺北地方法院檢察署98年度偵字第11291
      號不起訴處分書，係就被告所涉聲請人原告訴意旨所告訴
      之刑法第306條侵入住居罪嫌、同法第305條恐嚇罪嫌，經
      檢察官偵查後，認定被告犯罪嫌疑不足而為不起訴處分之
      部分。是聲請人縱於聲請交付審判時以書狀表示被告涉有
      刑法第221條強制性交未遂罪嫌、偽造文書罪嫌（見偵查
      卷第79至80頁、本院卷第4至10頁），然該部分與聲請人
      於偵查中以書狀陳明所認被告涉有刑法第304條之強制未
      遂罪嫌部分，核與聲請交付審判係對於「檢察官不起訴或
      緩起訴裁量權」制衡一種外部監督機制，而法院僅就檢察
      官所為不起訴或緩起訴經認定之範圍予以審查之目的未盡
      相符，自非本件聲請交付審判所得審究，併此敘明。
七、綜上所述，臺灣臺北地方法院檢察署檢察官所為不起訴處分
    書及臺灣高等法院檢察署檢察長駁回再議聲請處分書，已就
    聲請人於偵查時提出之告訴理由予以斟酌，詳予調查證據，
    並詳加論述所憑證據及其認定之理由，原處分所載證據取捨
    及事實認定之理由，並無違背經驗法則或論理法則之情事，
    參諸前開規定，原檢察官及高檢署檢察長以被告犯罪嫌疑不
    足，予以不起訴處分及駁回再議之聲請，認事用法，並無不
    當。又交付審判之准許即如同提起公訴進入審判程序，本件
    聲請人所指摘應調查事項而未調查之情形，在未經調查之前
    ，仍無從認定聲請人所告訴之事實真相如何，有多少可信度
    ，從表面審查，本院認為仍不足以動搖原處分書所作不起訴
    之判斷，依現有證據所能證明被告所涉嫌疑尚不足以跨過起
    訴之門檻。是依前揭說明，本件聲請人聲請交付審判，為無
    理由，自應予以駁回。
據上論斷，應依刑事訴訟法第258條之3第2項前段，裁定如主文
。
中    華    民    國    98    年    12    月    11    日
                  刑事第十庭    審判長法  官  蔡坤湖
                                      法  官  謝昀璉
                                      法  官  呂煜仁
上正本證明與原本無異。
本裁定不得抗告。
                                      書記官  曹尚卿
中    華    民    國    98    年    12    月    11    日
附表：
┌──┬─────┬──────────────────┐
│編號│傳送日期  │內容                                │
├──┼─────┼──────────────────┤
│ 1  │97.2.21   │要做那個嗎想我嗎                    │
├──┼─────┼──────────────────┤
│ 2  │97.2.22   │你想我嗎要和我玩嗎我會讓你滿足的要嗎│
├──┼─────┼──────────────────┤
│ 3  │97.2.24   │我今天一直在注意你你不回簡訊你會後悔│
│    │          │的                                  │
├──┼─────┼──────────────────┤
│ 4  │97.2.25   │聽說你買屋我會來拜訪的須要什麼嗎    │
├──┼─────┼──────────────────┤
│ 5  │97.2.28   │你的家是六樓嗎我會來拜訪你我來陪你好│
│    │          │嗎你真沒良心是不是我太主動了        │
├──┼─────┼──────────────────┤
│ 6  │97.3.18   │好久沒有連絡想我嗎我去過你家有人家在│
│    │          │油漆設計的不錯我常夢見和你打炮我好想│
│    │          │要去嗎回電好嗎                      │
├──┼─────┼──────────────────┤
│ 7  │97.3.25   │我好懷念你昨晚又夢到和你做那事你穿著│
│    │          │性感的內褲好了不說了何時可以一起出去│
│    │          │我等你消息                          │
├──┼─────┼──────────────────┤
│ 8  │97.3.31   │你的切貨的朋友還和你在一起嗎我也不錯│
│    │          │我會等你的我也會和你擺夜市的好不好為│
│    │          │了你我會努力的好嗎                  │
└──┴─────┴──────────────────┘

司法院資訊處製作；財團法人民間司法改革基金會備份。
